【裁判字號】    99,上易,2379
【裁判日期】    991117
【裁判案由】    妨害名譽
【裁判全文】
                  臺灣高等法院刑事判決
                                    99年度上易字第2379號
上  訴  人  臺灣臺北地方法院檢察署檢察官
被      告  乙○○
上列上訴人因被告妨害名譽案件，不服臺灣臺北地方法院99年度
易字第2181號，中華民國99年9月16日第一審判決（起訴案號：
臺灣臺北地方法院檢察署99年度偵字第16073號），提起上訴，
本院判決如下：
    主  文
原判決撤銷。
乙○○公然侮辱人，處罰金新臺幣柒仟元，如易服勞役，以新臺
幣壹仟元折算壹日。
    事  實
一、乙○○因不滿同事甲○○未公平核發獎金，竟基於公然侮辱
    之犯意，於民國（下同）99年1月30日，在臺北市○○○路
    676 巷10弄4號住家內，使用電腦連結網路至「facebook」
    網站，在乙○○「facebook」網站中之個人公開留言板上，
    張貼：「我一直相信，道不同不相為謀！Lin Ming Fuck我
    會讓你知道什麼叫做大丈夫有所為，有所不為，媽媽有教我
    ，什麼都可以做，就是不能做漢奸！」之輕蔑文字侮辱甲○
    ○，使得「facebook」網站之註冊會員等不特定多數人得以
    任意瀏覽共見共聞，貶損甲○○之社會評價。
二、案經甲○○告訴，由內政部警政署刑事警察局報請臺灣臺北
    地方法院檢察署檢察官偵查起訴。
    理  由
壹、程序部分：按被告以外之人於審判外之言詞或書面陳述，除
    法律有規定者外，不得作為證據。又被告以外之人於審判外
    之陳述，雖不符前4條之規定，而經當事人於審判程序同意
    作為證據，法院審酌該言詞陳述或書面陳述作成時之情況，
    認為適當者，亦得為證據。當事人、代理人或辯護人於法院
    調查證據時，知有第159條第1項不得為證據之情形，而未於
    言詞辯論終結前聲明異議者，視為有前項同意，刑事訴訟法
    159條第1項、第159條之5分別定有明文。查告訴人甲○○於
    審判外之指述，固係被告以外之人之審判外陳述，惟當事人
    並不爭執證據能力，復未於本院言詞辯論終結前聲明異議，
    審酌該證人之陳述作成時之情況，並無違法取證及證明力過
    低之瑕疵，認以之作為證據為適當，揆諸前揭說明，自得為
    證據。
貳、實體部分：
一、被告乙○○固不否認有張貼上開文字於上開網站之事實，惟
    矢口否認有侮辱告訴人甲○○之意，辯稱：我在上開網站上
    打「fuck」是表示憤怒之意，不完全是在罵甲○○，且「漢
    奸」是在指我自己不是漢奸，不是說甲○○是漢奸云云。經
    查：
(一)、被告有於上揭時地利用電腦設備連接網際網路至公開網站「
    facebook」，在其所屬之該網站個人留言板上張貼事實欄所
    載之文字，使得註冊為該網站會員之被告及告訴人之共同友
    人得以見聞等事實，業據被告坦承不諱，亦與告訴人指述之
    情節相符，並有網站列印資料附卷可稽（見偵卷第10頁、第
    14 至第14頁背面、第35頁、第39-40頁）。
(二)、而「Fuck」一詞，在通俗用法上即有辱罵他人之意，為公眾
    週知之事，且被告明知告訴人全名為「甲○○」，其英文譯
    音前二字即為「Lin Ming」，卻將「Lin Ming」與「Fuck」
    連結為「Lin Ming Fuck」以此音譯暗指告訴人之姓名，已
    屬具有針對性之攻擊言論，而非單純抒發憤怒之口頭用語甚
    明。又「奸」一字有「陰險狡猾的、指對國家民族或團體不
    忠的壞人、不正當的事」之意，「漢奸」一詞則有「為一已
    利益而甘心出賣國家的人」之意，此有教育部國語辭典簡編
    本網站查詢資料在卷可稽（附於本院卷），依社會通念，亦
    係足以貶損他人之社會評價及人格尊嚴，為輕蔑他人、使人
    難堪之詞，且觀諸被告上揭言論之內容「我會讓你知道...
    就是不能作漢奸」，亦係針對告訴人所為之價值判斷，尚難
    認係被告表示自己並非漢奸之意。被告上開辯解，係屬事後
    卸責之詞，不足採信。
(三)、被告在「facebook」網站中，被告個人留言板上張貼上開文
    字，使得在「facebook」網站註冊帳號之會員均得於登入「
    facekook」網站後任意瀏覽之，使不特定之多數人得以共見
    共聞，應認已貶抑告訴人甲○○於社會生活之評價，且被告
    就此主觀上應有故意甚明。本件事證明確，被告犯行堪以認
    定。
二、核被告所為，係犯刑法第309條第1項之公然侮辱罪。原審對
    被告論罪科刑固非無見，惟原審判決於事實欄中載明被告所
    張貼之污辱性文字除「Lin Ming Fuck」外，尚有「漢奸」
    一詞，而原審判決理由中卻漏未就「漢奸」一詞說明何以亦
    造成對告訴人人格之貶抑，容有未洽。檢察官循告訴人之請
    求提起上訴，認原審判決未就被告之犯行充分評價，量刑過
    輕，則為有理由，應由本院將原判決撤銷改判。
三、審酌被告因與告訴人有職務上糾紛，竟於網路上辱罵告訴人
    ，貶損告訴人名譽，且犯後未見悔意，復衡酌被告之素行、
    智識程度及所生危害等一切情狀，判決被告罰金新臺幣（下
    同）7仟元，並諭知如易服勞役時，以1仟元折算1日之標準
    。
據上論斷，應依刑事訴訟法第369條第1項前段、第364條、第299
條第1項前段，刑法第309條第1項、第42條第3項，刑法施行法第
1條之1，判決如主文。
本案經檢察官鄭鑫宏到庭執行職務。
中    華    民    國    99    年    11    月    17    日
                  刑事第十五庭審判長法  官   沈宜生
                                    法  官   賴邦元
                                    法  官   林明俊
以上正本證明與原本無異。
不得上訴。
                                    書記官   蕭詩穎
中    華    民    國    99    年    11    月    17    日
附錄本案論罪科刑法條全文：
刑法第309條第1項
公然侮辱人者，處拘役或3百元以下罰金。

司法院資訊處製作；財團法人民間司法改革基金會備份。
